【裁判字號】    92,易,1694
【裁判日期】    920806
【裁判案由】    竊盜等
【裁判全文】
臺灣高雄地方法院刑事判決                        九十二年度易字第一六九四號
    公  訴  人  臺灣高雄地方法院檢察署檢察官
    被      告  乙○○
右列被告因竊盜等案件，經檢察官聲請簡易判決處刑（九十二年度偵字第一００六七
號），本院認不宜適用簡易判決處刑（九十二年度簡字第二七一八號），簽准改依通
常審判程序審理，本院判決如左：
    主  文
乙○○意圖為自己不法之所有，而侵占離本人所持有之物，處罰金參仟元，如易服勞
役，以參佰元折算壹日；又意圖為自己不法之所有，而侵占離本人所持有之物，處罰
金貳仟元，如易服勞役，以參佰元折算壹日；應執行罰金肆仟元，如易服勞役，以參
佰元折算壹日。
    事  實
一、乙○○於民國九十一年七月下旬某日，在高雄縣大寮鄉○○村○○路旁，見未懸
    掛車牌之丙○○所有三陽牌輕型機車一部（原車牌號碼為ＹＺＷ｜０一八號，引
    擎號碼為ＥＴ三四九三一二號，於八十七年十一月間，在高雄縣大寮鄉後庄火車
    站前遭竊）停放該處，明知該機車係脫離本人所持有之物，竟為供己代步之用，
    而意圖為自己不法之所有，以三輪車將之載運回其住處而予以侵占入己。又於九
    十二年三月中旬某日，在屏東縣高屏大橋下路旁，發現原屬甲○○所有之ＶＺＯ
    ｜０二一號機車車牌一面（於八十六年初，在高雄縣彌陀鄉○○村○○路一六六
    號前連同機車遭竊），明知該車牌係脫離本人所持有之物，竟另行起意，意圖為
    自己不法之所有，予以侵占入己，並將該車牌懸掛於前開機車上供己使用。嗣於
    九十二年五月七日十五時三十分許，乙○○騎乘上開機車行經高雄縣大樹鄉○○
    路一三四巷五九之五號前，為警查獲，始查知上情。
二、案經高雄縣警察局仁武分局報告臺灣高雄地方法院檢察署檢察官聲請簡易判決處
    刑。
    理  由
一、訊據被告乙○○固不諱言於前揭時、地拾獲前開機車及車牌之事實，惟辯稱：發
    現上開機車時，該車子沒掛車牌，且上面覆蓋很厚的土及蜘蛛絲，其認為那是沒
    人要的，才牽回去，車牌則是去釣魚時在高屏大橋下撿到的云云。經查：上開機
    車及車牌分屬丙○○、甲○○所有而於上述時、地遭竊之事實，業據被害人丙○
    ○、甲○○於警訊時指述明確，並有贓物領結及車輛車牌尋獲通報單各二紙附卷
    可稽，足認上開機車及車牌均為他人遭竊之物無訛；又據被告所供：發現機車時
    上面覆蓋蜘蛛絲及很厚的土等語，顯見於被告發現時，該機車並未在任何人持有
    狀態中；再機車為具有一定價值之物，車輛牌照則為車輛監理機關管理車籍及辨
    識車輛所有人之重要憑據，依常情言，均不可能任意棄置路旁，參以被告於本院
    審理時自承：修理車子共花費二千四百元，隨便一個鑰匙就能啟動電源等語，及
    前開機車外觀完好，並無破損之情，有機車鑰匙一支扣案及機車相片二幀附卷附
    卷可稽，足見上開機車性能尚屬良好，稍加修理即堪使用，且車體外觀完整，一
    般人均可認知上開機車應屬他人所有而非廢棄之物，而被告係具有常識之成年人
    ，對於本案機車尚屬他人所有之物，自應亦有所認識，其竟仍未詳予查證上開機
    車是否確屬他人棄置之物，即將之侵占入己，則其應有明知將他人之物侵占入己
    之不法所有意圖甚明，是被告辯稱其認為上開機車為廢棄車沒人要云云，無非飾
    卸之詞，不足採信。是本案事證明確，被告前後二次侵占離本人所持有之物之犯
    行，洵堪認定，應依法論科。
二、按刑法第三百二十條第一項之竊盜罪與同法第三百三十七條之侵占離本人所持有
    之物罪，固皆以利用不法、和平之手段取得他人所有物（動產）之占有為構成要
    件，惟該二罪之區別，係在於行為人取得他人所有物之占有前，該物是否尚在行
    為人以外之人之持有支配中。若該物係在行為人以外之人之持有支配中，行為人
    係破壞此原有之持有支配關係，取得該物占有，建立新的自己之持有支配關係，
    應屬竊盜；反之，若行為人取得該物占有之前，該物並未在任何人之持有支配中
    ，則無破壞原持有支配關係之問題，行為人之取得他人所有物，應屬侵占離本人
    所持有之物罪。查被告在前揭時、地取得上開機車及車牌占有之前，該機車及車
    牌已均屬離其所有權人持有且無他人取得持有支配關係之物，業見前述，是核被
    告所為，係犯刑法第三百三十七條之侵占離本人所持有之物罪。公訴人就本案機
    車部分，漏未斟酌本案機車於被告取得占有前之持有支配關係，而認其係犯竊盜
    罪，尚有未洽，惟「侵占離本人所持有之物罪」之行為人，對於該物並未先具有
    委任管理等持有之關係，此與其他類型之侵占罪不同，惟與「竊盜罪」相同，且
    所謂「侵占」與「竊盜」，俱以不法手段占有領得財物，其客觀構成要件之主要
    事實雷同，二罪復同以為自己或第三人不法之所有為主觀要件，同以他人之財物
    為客體，同為侵害財產法益之犯罪，罪質尚無差異，應認為具有同一性，若起訴
    事實與判決事實二者間之基本社會事實相同，即得變更起訴法條之罪名為另一罪
    名（最高法院八十六年度臺非字一八七號判決意旨參照），揆諸前開說明，本案
    起訴之基本社會事實與判決之基本社會事實相同，本院自得變更起訴法條。又據
    被告於本院審理時供稱：係臨時起意而拾取機車、車牌等語在卷，參以被告侵占
    機車、車牌時間相隔近八月，足認被告於侵占上開機車後，係另行起意而侵占上
    開車牌，是被告二次侵占犯行，犯意各別，應分論併罰。爰審酌被告所侵占之財
    物價值非鉅，對被害人及社會造成之危害尚輕，及犯罪後態度尚佳等一切情狀，
    酌情量處如主文所示之刑，並諭知易服勞役之折算標準及定其應執行之刑，以資
    懲儆。另扣案之機車鑰匙一支固係被告所有，為被告供承在卷，然上開機車係被
    告以拼裝三輪車載運回其住處而予以侵占入己等情，業如前述，是扣案之機車鑰
    匙即非供其犯罪所用之物，爰不併為沒收之諭知，附此敘明。
據上論斷，應依刑事訴訟法第四百五十二條、第二百九十九條第一項前段、第三百條
，刑法第三百三十七條、第四十二條第二項、第五十一條第七款，罰金罰鍰提高標準
條例第一條前段、第二條，判決如主文。
本案經檢察官黃俊嘉到庭執行職務。
中      華      民      國    九十二    年      八      月      六      日
                                  臺灣高雄地方法院刑事第一庭
                                          法  官  黃  悅  璇
右正本證明與原本無異。
如不服本判決，應於判決送達後十日內，向本院提出上訴狀。
                                          書記官  沈      蘊
中    華    民    國      九十二      年      八      月      六      日


司法院資訊處製作；財團法人民間司法改革基金會備份。
